【裁判字號】    91,交訴,70
【裁判日期】    920609
【裁判案由】    業務過失致死
【裁判全文】
臺灣嘉義地方法院刑事判決                          九十一年度交訴字第七號
    公  訴  人  臺灣嘉義地方法院檢察署檢察官
    被      告  甲○
    選任辯護人  林國一律師
右列被告因業務過失致死案件，經檢察官提起公訴（九十一年度偵字第三一五七號、
第三五四五號），本院判決如左：
    主  文
甲○從事業務之人，因業務上之過失致人於死，處有期徒刑柒月。緩刑年。
    事  實
一、甲○平日以駕駛自用小客貨車載運拖鞋至市場販賣為業，駕車係其附隨業務，係
    從事業務之人。其於民國九十一年三月四日下午一時五十五分許，駕駛車牌號碼
    Ｙ六－○一五五號之自用小客貨車從市場返家途中，沿嘉義縣竹崎鄉○○村○道
    台三線公路由北往南方向行駛，途經該公路二八四公里處下坡路段無號誌之交岔
    路口處時，理應注意汽車行駛時，駕駛人應注意車前狀況，並隨時採取必要之安
    全措施；且應注意行經無號誌之交岔路口，應減速慢行，作隨時停車之準備，以
    避免危險之發生，而依當時日間天候晴朗，路面乾燥、無缺陷、無障礙物、雖係
    彎道但視距寬敞，並無不能注意之情事，竟疏未注意車前狀況及減速慢行，而貿
    然以時速約四、五十公里之速度通過上開無號誌之交岔路口，適塗延樂酒後騎乘
    未懸掛車牌之輕型機車（引擎號碼：ＷＮ○七三九七五號），沿甲○所行駛方向
    之右方產業道路由西往東方向行駛至上開交岔路口欲左轉時，亦疏未注意行經無
    號誌之交岔路口，支線道車應暫停讓幹線道車先行，且轉彎車應暫停讓直行車先
    行之規定，貿然左轉，致甲○所駕駛之上開自用小客貨車閃避不及，該自用小客
    貨車之左前方保險桿及擋風玻璃遂撞及塗延樂所騎乘之上開輕型機車之左後側，
    造成塗延樂人車倒地，因此而受有顱腦損傷、頭部外傷之傷害，經送醫急救後，
    採驗其血液酒精濃度為三二三ｍｇ／ｄｌ，並於同日晚上十時許不治死亡。甲○
    於車禍發生後，在未為有偵查權限之機關或公務員發覺前，即打電話報警，並向
    至現場處理事故之嘉義縣警察局竹崎分局竹崎派出所（下簡稱竹崎派出所）警員
    乙○○自首犯罪，而接受本件裁判。
二、案經嘉義縣警察局竹崎分局報請臺灣嘉義地方法院檢察署檢察官偵查起訴。
    理  由
一、訊據被告甲○固坦承於右揭時、地駕駛上開自用小客貨車，並以時速約四、五十
    公里之速度行經前開下坡路段及無號誌之交岔路口，與被害人塗延樂所騎乘之上
    開輕型機車發生車禍致被害人死亡之事實，惟辯稱：伊當時已煞停，係伊車後由
    丙○○所駕駛車牌號碼ＳＣ－三九○○號之自用小客車自後追撞伊所駕駛之上開
    自用小客貨車，伊始會撞及被害人所騎乘之上開機車，致發生本件車禍云云。經
    查：
（一）右揭被害人塗延樂因本件車禍死亡之事實，業據被害人家屬塗明強於警訊、偵
      查中及本院審理時指訴綦詳（見警卷第五、六頁；相驗卷第一九頁背面、第二
      ○頁正面；本院卷第六○頁），並有電請相驗案件報告、嘉義縣警察局竹崎分
      局司法警察處理意外死亡案件初步調查報告表、道路交通事故調查報告表各一
      份及車禍事故現場相片、車損照片共六十一張附卷可稽（見警卷第一二至一七
      頁；相驗卷第一、二、一二、一三至一五頁、第二九至四一頁），亦經臺灣嘉
      義地方法院檢察署檢察官督同法醫師相驗屬實，有勘驗筆錄、相驗屍體證明書
      、驗斷書等在卷可參（見相驗卷第一七至二六頁）。
（二）第查，被告於警訊中供稱：「我是：：：，與一位騎無牌機車的男子：：：擦
      撞後，後面又有一部自小客車ＳＣ－三九○○號追撞」、「：：：而我煞車不
      及撞到那部車，而我車子的後方又有一部ＳＣ－三九○○自小客車由丙○○駕
      駛從後追撞」、「當時我是車前頭撞到對方機車左側後面的車身」等語（見警
      卷第一頁背面至第二頁正面），與本件關係人丙○○（下簡稱證人）於警訊中
      所證：「我由：：：，甲○駕駛自小客Ｙ六－○一五五號撞及輕機車（無牌）
      塗延樂，駕駛摔落著地，我來不及避開，不慎撞及自小客Ｙ六－○一五五號（
      由後追撞）：：：」等語（見警卷第三頁背面），就被告係撞及被害人後，被
      告始遭證人丙○○自後撞擊乙情，互核相符，則徵諸被告於製作警訊筆錄時較
      偵查中及本院調查、審理時距本件事發時較近，其記憶自較清晰，且其於製作
      警訊筆錄當時心理尚無防備，亦無所顧忌，所供自較為可採；又參以被告所駕
      駛上開自用小客貨車之大型鐵製左前保險桿及左前大燈上、下方附近車頭均有
      新擦撞之痕跡，且左前保險桿因重力撞擊已明顯脫落，而該車之擋風玻璃亦因
      撞擊而有嚴重碎裂之情形（見相驗卷第一三、三九至四一頁照片），復參諸被
      告若果真於撞擊被害人所騎乘之上開機車前即已煞停，依經驗法則，被告在驚
      嚇之餘，煞車應尚未鬆開，則證人丙○○所駕駛之前開自用小客車除非以極高
      之速度撞及被告所駕駛之自用小客貨車，始會造成被告之自用小客貨車猛力往
      前衝，而致被害人受傷或死亡之可能；惟審視證人丙○○所駕駛之前開自用小
      客車，雖車頭引擎蓋部分因撞擊而向上彎曲，車頭燈亦因撞擊而破裂，然被告
      所駕駛自用小客貨車之車尾並無何明顯之擦撞痕跡（見相驗卷第一四、三五至
      三八頁照片），又被告與證人丙○○均自承當時之時速約四、五十公里且證人
      丙○○駕車於撞擊前有緊急煞車（見九十一年度偵字第三一五七號卷第一四頁
      背面），則證人丙○○在上開時速且已踩煞車之情下撞擊被告當時尚未鬆開煞
      車之自用小客貨車之力道，應尚不足以使該自用小客貨車猛力往前衝，造成被
      害人受傷或死亡之結果，況被告所駕駛自用小客車之前、後車頭受損害情形明
      顯不同，是其所辯擋風玻璃係因遭前後兩車夾擊始破裂乙情若屬實，何以其車
      後之擋風玻璃未因遭夾擊而破裂，實令人匪夷所思，更足見以證人丙○○當時
      之車速且係在煞車狀態下撞及被告所駕駛之自用小客貨車後方，顯非造成本件
      被害人死亡之原因甚明，益證被告於警訊中所供係伊撞擊被害人之機車後，證
      人丙○○始自後撞擊乙情，要與事實相符，堪予採信。
（三）次查，徵諸卷附之道路交通事故調查報告表、現場照片觀之，本件被告與被害
      人之肇事地點顯係無號誌之交岔路口，則被告駕車行駛至該無號誌之交岔路口
      ，自有減速慢行之義務，惟參以被害人、被告於本件事故發生時均未於事故現
      場遺留任何煞車痕乙情，業據證人即大南派出所警員乙○○於本院調查時證述
      明確（見本院卷第三○、三一頁），足見被害人、被告二人於行經上開無號誌
      之交岔路口前均未煞車乙情，應堪認定。再參諸上開調查報告表及現場照片顯
      示兩車發生事故之地點即該無號誌對交岔路口並無任何明顯嚴重影響被告視線
      之障礙物存在，被告駕車行經該處自應注意車前狀況，察看左右有無來往車輛
      始行通過，且被告不惟自承其當時車速僅四、五十公里，甚且不知該處有交岔
      路口（分別見警卷第二頁背面及九十一年度偵字第三一五七號卷第一四頁背面
      ），是若被告當時行經該無號誌之交岔路口時有減速慢行並注意車前狀況，則
      以被告行車之時速及該處之視野，理應有足夠的安全反應距離察見被害人所騎
      乘之上開機車，以及有足夠的時間採取必要之安全避撞措施，以防止本件車禍
      之發生，其竟捨此不為，加以被告所駕駛之前開自用小客貨車當時並未留下任
      何煞車痕跡，已如上述，均足證被告當時於肇事前，顯未減速慢行及未注意車
      前狀況，否則應有足夠時間立即煞車而留下煞車痕，是其顯有行經上開無號誌
      之交岔路口未減速慢行及未注意車前狀況之過失，要屬明確。
（四）按汽車行駛時，駕駛人應注意車前狀況，並隨時採取必要之安全措施；又汽車
      行經無號誌之交岔路口，應減速慢行，作隨時停車之準備，道路交通安全規則
      第九十四條第三項及第九十三條第一項第三款分別定有明文。被告甲○領有駕
      駛執照理應注意上開規定，且依當時日間天候晴朗，路面乾燥、無缺陷、無障
      礙物、雖係彎道但視距寬敞等情，有前開道路交通事故調查報告表一份可考，
      並無不能注意之情事，竟疏未注意車前狀況及減速慢行，以致被害人受有顱腦
      損傷、頭部外傷之傷害，經送醫急救後仍於九十一年三月四日晚上十時許不治
      死亡。可見被告於本件車禍確有違反上述交通安全規則而有過失至明。次按過
      失致人於死罪，祇須行為人之過失與被害人之死亡有相當因果關係，即告成立
      ，並不因被害人與有過失而減免刑責（最高法院七十三年度台上字第六九三號
      判決參照），故本件被害人雖酒後駕車，且違反汽車行駛至無號誌交岔路口，
      支線道車應暫停讓幹線道車先行，且轉彎車應暫停讓直行車先行之規定，亦有
      過失，而與被告同為肇事原因，然本件車禍既係被告之前開過失行為所併合肇
      致，被告自不得解免其罪責，即本件車禍經送請臺灣省車輛行車事故覆議鑑定
      委員會鑑定結果，亦認：「第一階段：塗延樂、甲○部分：一、塗延樂酒精濃
      度過量駕駛輕機車，行經無號誌岔路口，支線道左轉車未暫停讓幹線道直行車
      先行，為肇事原因。二、甲○駕駛自小客貨車，行經無號誌岔路口，未減速慢
      行，且未注意車前狀況，為肇事次因」，有該委員會九十二年一月十日府覆議
      字第九一二六六八號覆議意見書各一份附卷可參（見本院卷第三九至四一頁）
      ，是被告有上開過失行為，至為明確；又被害人係因本件車禍而死亡，已如前
      述，其與被告之過失行為間有相當因果關係。從而，本件事證明確，被告犯行
      洵堪認定。至被告所辯證人丙○○對被害人之死亡亦應負過失責任云云，惟查
      ，本件證人丙○○並未據公訴人起訴，則其於本件車禍之發生是否確有過失乙
      節，非本院所得審究；且被害人因本件車禍死亡與被告之上開過失行為，顯有
      相當因果關係，既如上述，是自難以被告臆測被害人之死亡證人丙○○亦應負
      過失責任云云，而在無其他佐證之情下，即據為有利於被告之認定，併此敘明
      。
二、查被告甲○平日以駕駛自用小客貨車載運拖鞋至市場販賣為業，駕車係其附隨業
    務，係從事業務之人，其於執行業務中肇事致人於死，是核被告所為，係犯刑法
    第二百七十六條第二項之業務過失致人於死罪。被告於肇事後，在未為有偵查權
    限之機關或公務員發覺前，即打電話報警，並向至現場處理之竹崎派出所警員乙
    ○○（現服務於大南派出所）自首犯罪，並而接受本件裁判乙情，除為被告所自
    承外，並經證人丙○○證述屬實（見相驗卷第一八頁背面），並有嘉義縣警察局
    竹崎分局司法警察處理意外死亡案件初步調查報告表及證人乙○○所製作之現場
    處理報告書各一份附卷可徵（見相驗卷第二頁及臺灣嘉義地方法院檢察署九十一
    年度偵字第三一五七號偵查卷第二七頁），其對於未發覺之犯罪自首而接受裁判
    ，應依刑法第六十二條前段自首之規定減輕其刑。爰審酌被告之過失行為，致奪
    走被害人性命，造成被害人家屬心中莫名悲痛，如於輕縱，將無從平撫罹難者亡
    魂，亦難以慰藉被害人家屬所受親人永隔之創痛，惟其無犯罪前科，素行良好，
    有臺灣嘉義地方法院檢察署刑案資料查註紀錄表及臺灣高等法院被告全國前案紀
    錄表可按，而被害人亦有前揭過失，且被告已與被害人家屬塗明強達成和解，顯
    有具體悔過之表現等一切情狀，量處如主文所示之刑，以資儆懲。末查被告未曾
    受有期徒刑以上刑之宣告，有臺灣嘉義地方法院檢察署刑案資料查註紀錄表及臺
    灣高等法院被告全國前案紀錄表各一份附卷可稽，被告因過失致犯本罪，惟其犯
    後態度良好，並與被害人家屬達成和解，賠償其等損害，尚具悔意，是本院認被
    告經此偵查、審判程序，已足資警惕，信無再犯之虞，因認其所受宣告之刑，以
    暫不執行為適當，併予宣告緩刑三年，以啟自新。
據上論斷，應依刑事訴訟法第二百九十九條第一項前段，刑法第二百七十六條第二項
、第六十二條前段、第七十四條第一款，罰金罰鍰提高標準條例第一條前段，判決如
主文。
本案經檢察官周欣潔到庭執行職務。
中      華  民      國    九十二    年      六      月      九      日
                                    臺灣嘉義地方法院交通法庭
                                        法  官  黃  仁  勇
右正本證明與原本無異。
如不服本判決，應於判決送達後十日內向本院提出上訴狀( 應附繕本 )。
中      華      民      國    九十二    年      六      月      九      日
                                        書記官  呂  權  芳
附錄本案論罪法條全文：
刑法第二百七十六條：
因過失致人於死者，處二年以下有期徒刑、拘役或二千元以下罰金。
從事業務之人，因業務上之過失犯前項之罪者，處五年以下有期徒刑或拘役，得併科
三千元以下罰金。


司法院資訊處製作；財團法人民間司法改革基金會備份。
